臺灣高雄地方法院刑事判決　　　　　　　　　　　　九十二年度訴字第二八三四號
　　公　訴　人　臺灣高雄地方法院檢察署檢察官
　　被　　　告　甲○○
右列被告因違反毒品危害防制條例案件，經檢察官提起公訴（九十二年度毒偵字第五
三五四號），嗣本院訊問被告後，因被告認罪，並詢問檢察官、被告意見後，乃裁定
進行簡式審判程序，本院判決如左：
    主  文
甲○○施用第一級毒品，累犯，處有期徒刑柒月。
扣案之海洛因壹小包（淨重零點零玖公克）沒收銷燬之，注射針筒貳支均沒收之。
    事  實
一、甲○○前因違反肅清煙毒條例案件，經高雄地方法院於民國八十五年六月十三日
    以八十五年度訴字第一一九八號判處有期徒刑三年一月，於八十五年七月十一日
    判決確定，於八十五年九月十七日入監執行，於八十七年四月十日因縮短刑期假
    釋出監，嗣經撤銷假釋，於八十八年十月二十三日入監執行殘刑，於九十年二月
    二十二日縮刑期滿執行完畢。並曾因施用毒品案件，經依臺灣高雄地方法院以八
    十八年度毒聲字第二一五七號裁定令入戒治處所施以強制戒治，嗣因強制戒治執
    行已滿三月，戒治處所認無繼續戒治之必要，經檢察官聲請後，由臺灣高雄地方
    法院以八十八年度毒聲字第五五九二號裁定停止戒治，所餘戒治期間付保護管束
    ，於八十九年三月十六日交付保護管束期滿，未經撤銷，視為強制戒治期滿，由
    臺灣高雄地方法院檢察署檢察官於八十九年三月二十九日以八十九年度戒毒偵字
    第三七七號為不起訴之處分確定。詎猶不知悔改，明知海洛因係毒品危害防制條
    例第二條第二項第一款所明定之第一級毒品，不得施用、持有，仍於前開強制戒
    治執行完畢釋放後，基於施用第一級毒品海洛因之犯意，於九十二年八月三十日
    十一時四十分許，在高雄縣路竹鄉○號○道旁某處，以將第一級毒品海洛因加水
    稀釋後，再以注射針筒注射靜脈之方式，施用第一級毒品海洛因一次，施用完畢
    後，即將該注射針筒丟棄於路旁，致該注射針筒因而滅失。迨於同年八月三十日
    十二時十分許，甲○○駕駛車牌號碼Ｅ四─四二六五號自用小客車，行經高雄縣
    湖內鄉○○路○段八四○號前時，發生交通事故，嗣經警到場處理後，當場發現
    甲○○所有之香菸盒內藏有甲○○所有供施用第一級毒品海洛因所用之第一級毒
    品海洛因一包（淨重零點零九公克，空包裝重零點二二公克）及預備供施用第一
    級毒品海洛因之注射針筒二支，而悉上情，並扣得甲○○所有之香菸盒一個、甲
    ○○所有供施用第一級毒品海洛因所用之第一級毒品海洛因一包（淨重零點零九
    公克，空包裝重零點二二公克）及注射針筒二支。
二、案經高雄縣警察局湖內分局報請臺灣高雄地方法院檢察署檢察官偵查起訴，嗣本
    院訊問被告後，因被告認罪，並詢問檢察官、被告意見後，乃裁定進行簡式審判
    程序。
    理  由
一、訊據被告甲○○對於右揭時地以前開方式施用第一級毒品海洛因一次之事實供承
    不諱，且被告為警查獲後經警所採取之尿液，送請高雄縣政府衛生局檢驗結果，
    確呈嗎啡陽性反應之結果，有該局九十二年九月九日九二煙檢字第一六三八號煙
    毒尿液檢驗成績書影本一份附卷可憑（參見臺灣高雄地方法院檢察署九十二年度
    毒偵字第五三五四號偵查卷第十九頁正面），另被告所有為警所查扣之白粉一包
    ，經送請法務部調查局檢驗結果，確含第一級第六項毒品海洛因成分，淨重零點
    零九公克（空包裝重零點二二公克），有該局九十二年十月二十四日調科壹字第
    二二○○一六一三六號鑑定通知書一紙附卷可稽。此外，復有注射針筒二支扣案
    足資佐證，足徵被告上開自白核與事實相符，應堪採信。又被告曾因施用毒品案
    件，經依臺灣高雄地方法院以八十八年度毒聲字第二一五七號裁定令入戒治處所
    施以強制戒治，嗣因強制戒治執行已滿三月，戒治處所認無繼續戒治之必要，經
    檢察官聲請後，由臺灣高雄地方法院以八十八年度毒聲字第五五九二號裁定停止
    戒治，所餘戒治期間付保護管束，於八十九年三月十六日交付保護管束期滿，未
    經撤銷，視為強制戒治期滿，由臺灣高雄地方法院檢察署檢察官於八十九年三月
    二十九日以八十九年度戒毒偵字第三七七號為不起訴之處分確定，有上開不起訴
    處分書、刑案資料查註紀錄表及臺灣高等法院被告全國前案紀錄表各一份附卷可
    按。本件事證明確，被告犯行洵堪認定。
二、查海洛因係毒品危害防制條例第二條第二項第一款所明定之第一級毒品，不得施
    用、持有。次按毒品危害防制條例雖經總統於九十二年七月九日修正公布，並自
    九十三年一月九日施行。修正後之毒品危害防制條例固增列第四級毒品，並將製
    造、運輸、販賣、意圖販賣而持有、以強暴、脅迫、欺瞞或其他非法之方法使人
    施用第四級毒品、引誘他人施用第四級毒品、轉讓第四級毒品，明列刑事處罰之
    規定及修正簡化施用毒品者之刑事處遇程序，將原先區分為第一次犯、五年後再
    犯、五年內再犯、或三犯以上而異其刑事處遇程序，且強制戒治執行滿三月，即
    得停止戒治付保護管束，修正為僅區分為初犯、五年後再犯及五年內再犯，且強
    制戒治期間修正為六個月以上，至無繼續強制戒治之必要為止，最長不得逾一年
    ，並配合刪除停止強制戒治付保護管束及延長強制戒治等規定。然就同條例第十
    條有關施用第一、二級毒品之罪名及法定刑度，則並無任何變更，亦即並無刑法
    第二條第一項有關行為後法律有變更，應比較新舊法之問題。而有關前開刑事處
    遇程序，本屬保安處分之性質，依刑法第二條第二項規定，本應適用裁判時之法
    律，然前開刑事處遇程序之變更，攸關行為人是否經檢察官依法追訴及法院論罪
    科刑，於毒品危害防制條例修正公布施行之際，容有適用上之爭議，故毒品危害
    防制條例第三十五條第一項明定於該條例修正施行前繫屬之施用毒品案件，於修
    正施行後，適用修正後之規定，並於同條第二項規定第一項情形，依修正前之規
    定有利於行為人者，適用最有利於行為人之法律，以資區別，並杜爭議。而觀諸
    毒品危害防制條例修正前後，就施用第一、二級毒品之罪名及法定刑度，並無任
    何變更，已如前述，就施用第三、四級毒品部分，則未設有處罰明文，且毒品危
    害防制條例第三十五條規定，復係就施用毒品案件加以規範。顯見毒品危害防制
    條例第三十五條規定，應係針對保安處分及司法機關應否依修正後毒品危害防制
    條例第二十三條第二項規定對施用毒品者追訴、處罰，明文揭櫫從新從輕之原則
    ，排除刑法第二條第二項有關保安處分從新原則及刑事訴訟程序有關程序從新法
    理之適用。又被告依修正前之毒品危害防制條例規定，係屬強制戒治期滿或交付
    保護管束期滿由檢察官為不起訴之處分後，五年內再犯施用第一級毒品罪，依修
    正後之毒品危害防制條例規定，則屬強制戒治執行完畢釋放後，五年內再犯施用
    第一級毒品罪，無論依修正前後之毒品危害防制條例相關規定，均應由檢察官依
    法追訴及法院依法審判，並無毒品危害防制條例第三十五條第二項有關修正前之
    規定有利於行為人之情形存在，自應依同條第一項第三款之規定，即由法院依修
    正後規定處理之。
三、再按依修正後之毒品危害防制條例規定，犯毒品危害防制條例第十條施用第一級
    、第二級毒品之罪者，檢察官應聲請法院裁定，令被告入勒戒處所觀察、勒戒，
    經觀察、勒戒後，檢察官依據勒戒處分之陳報，認受觀察、勒戒人無繼續施用毒
    品傾向者，應即釋放，並為不起訴之處分；認受觀察、勒戒人有繼續施用毒品之
    傾向者，檢察官應聲請法院裁定令入戒治處所強制戒治，其期間為六個月以上，
    至無繼續強制戒治之必要為止，但最長不得逾一年，強制戒治期滿，應即釋放，
    由檢察官為不起訴之處分；觀察、勒戒或強制戒治執行完畢釋放後，五年內再犯
    第十條之罪者，應依一般刑事訴訟程序予以起訴論罪科刑，此觀諸毒品危害防制
    條例第二十條第一項、第二項、第二十三條第一項、第二項規定自明。被告既曾
    因施用毒品案件，經檢察官聲請法院裁定，令入勒戒處所觀察、勒戒後，認有繼
    續施用毒品傾向，再經檢察官聲請法院裁定令入戒治處所強制戒治，嗣因停止戒
    治付保護管束後，並因交付保護管束期滿，未經撤銷，視為強制戒治期滿，而由
    檢察官為不起訴之處分，其於五年內再犯本件施用毒品案件，依前述規定自應予
    以起訴論罪科刑。核被告所為，係犯毒品危害防制條例第十條第一項之施用第一
    級毒品罪。其施用第一級毒品海洛因前後，持有海洛因之低度行為，應為施用之
    高度行為所吸收，不另論其持有第一級毒品罪。被告前因違反肅清煙毒條例案件
    ，經高雄地方法院於民國八十五年六月十三日以八十五年度訴字第一一九八號判
    處有期徒刑三年一月，於八十五年七月十一日判決確定，於八十五年九月十七日
    入監執行，於八十七年四月十日因縮短刑期假釋出監，嗣經撤銷假釋，於八十八
    年十月二十三日入監執行殘刑，於九十年二月二十二日縮刑期滿執行完畢乙節，
    有臺灣高等法院被告全國前案紀錄表在卷可憑，其於五年之內再犯上開有期徒刑
    以上之罪，為累犯，應依刑法第四十七條規定加重其刑。爰審酌被告前即曾因施
    用毒品經法院裁定令入戒治處所施以強制戒治，有刑案資料查註紀錄及臺灣高等
    法院被告全國前案紀錄表各一份在卷足據，仍未戒絕毒品，再犯本件之罪，顯見
    其無悔改之意，意志不堅，惟念其施用毒品乃自戕一己之身體健康，尚未害及他
    人，且犯後坦承犯行，態度尚稱良好等一切情狀，量處如主文所示之刑。末查，
    扣案之海洛因一包（淨重零點零九公克，空包裝重零點二二公克），為第一級毒
    品，應依毒品危害防制條例第十八條第一項前段規定，不問屬於犯人與否，均宣
    告沒收銷燬之；再扣案之注射針筒二支，為被告所有供施用毒品犯罪預備之物，
    業據被告於本院審理時供承屬實，併依刑法第三十八條第一項第二款之規定，宣
    告沒收之；又扣案之香菸盒一個，雖為被告所有，然非供被告施用毒品犯行所用
    之物，亦經被告於本院審理時供明在卷，爰不為沒收之諭知；另被告於右揭時地
    施用第一級毒品海洛因所用之注射針筒一支，業因被告丟棄於路旁而滅失，復據
    被告於本院審理時陳述在卷，又無證據證明該注射針筒仍然存在，亦不另為沒收
    之諭知。
據上論斷，應依刑事訴訟法第二百九十九條第一項前段，毒品危害防制條例第十條第
一項、第十八條第一項前段，刑法第十一條、第四十七條、第三十八條第一項第二款
，判決如主文。
中      華      民      國      九十三      年    一    月    二十八    日
                                  臺灣高雄地方法院刑事第十五庭
                                      法  官  伍  逸  康
右正本證明與原本無異。
如不服本判決，應於判決送達後十日內，向本院提出上訴狀。
                                      書記官  吳  月  華
中  華      民      國      九十三      年    一    月    二十八    日
附錄：
毒品危害防制條例第十條
